臺灣士林地方法院民事裁定
111年度消債清字第14號
債  務  人  甲○○  
代  理  人  張嘉敏律師(法扶律師)
上列債務人聲請清算事件，本院裁定如下：
    主  文
債務人甲○○於中華民國一百零九年十二月三十日所提更生方案
應不予認可。
債務人甲○○自中華民國一百一十一年四月二十八日十七時起開始
清算程序。
命司法事務官進行本件清算程序。
    理  由
一、按債權人會議可決更生方案時，應有出席已申報無擔保及無
    優先權債權人過半數之同意，而其所代表之債權額，並應逾
    已申報無擔保及無優先權總債權額之二分之一；法院得將更
    生方案之內容及債務人財產及收入狀況報告書通知債權人，
    命債權人於法院所定期間內以書面確答是否同意該方案，逾
    期不為確答，視為同意。同意及視為同意更生方案之已申報
    無擔保及無優先權債權人過半數，且其所代表之債權額，逾
    已申報無擔保及無優先權總債權額之二分之一時，視為債權
    人會議可決更生方案；無擔保及無優先權債權受償總額，低
    於債務人聲請更生前二年間，可處分所得扣除自己及依法應
    受其扶養者所必要生活費用之數額，法院不得為第64條第1
    項之認可；更生方案未依第59條、第60條規定可決時，除有
    該條例第64條規定之情形外，法院應以裁定開始清算程序，
    消費者債務清理條例（下稱消債條例）第59條第1項、第60
    條第1項、第2項、第64條第2項第3款及第61條分別定有明文
    。又法院開始清算程序之裁定，應載明其年、月、日、時，
    並即時發生效力；法院開始更生或清算程序後，得命司法事
    務官進行更生或清算程序，必要時得選任律師、會計師或其
    他適當之自然人或法人一人為監督人或管理人，復為消債條
    例第83條第1項、第16條第1項所明定。
二、經查：
㈠、本件債務人有不能清償債務情事，前向本院聲請更生，經本
    院以109年度消債更字第48號裁定自民國109年11月10日下午
    5時起開始更生程序，嗣經本院司法事務官以109年度司執消
    債更字第194號進行更生程序。本件更生程序進行中，債務
    人於同年12月30日就其無擔保及無優先債權總額新臺幣（下
    同）246萬2,873元，提出清償6年，清償總金額26萬4,600元
    之更生方案【見本院109年度司執消債更字第194號卷（下稱
    司執更卷）第76至80頁】，本院司法事務官限期命各債權人
    以書面確答是否同意上開更生方案，經上海商業儲蓄銀行股
    份有限公司、台北富邦商業銀行股份有限公司、乙○（台灣
    ）商業銀行股份有限公司、臺灣新光商業銀行股份有限公司
    、永豐商業銀行股份有限公司、玉山商業銀行股份有限公司
    、台新國際商業銀行股份有限公司、安泰商業銀行股份有限
    公司、中國信託商業銀行股份有限公司表示不同意，其餘債
    權人則逾期未表示意見等情，業經本院依職權調取上開卷宗
    核閱無訛，顯見聲請人所提上開更生方案，未能依消債條例
    第60條之規定視為債權人會議可決。
㈡、債務人於108年12月25日向本院聲請消費者債務清理調解，因
    調解不成立聲請更生，依消債條例第153條之1第2項規定，
    以其調解之聲請，視為更生之聲請，是其聲請前兩年期間為
    自106年12月25日起至108年12月24日止，而依債務人所提出
    之106、107、108年度綜合所得稅各類所得資料清單所示【
    見109年度司消債調第25號卷（下稱消債調卷）第18至19頁
    、司執更卷第128頁】，債務人106年12月25日起至同年月31
    日止之所得為3,785元（計算式：20萬1,120元×1/12×7/31＝3
    ,785元，元以下四捨五入）、107年全年所得為47萬2,045元
    、108年1月至同年12月24日所得為62萬494元【計算式：63
    萬2,394元×1/12×（11＋24/31)＝62萬494元，元以下四捨五入
    】，且債務人於上開期間另有遠雄人壽保險事業股份有限公
    司（下稱遠雄人壽）匯入之6萬8,000元、安收成美月基金收
    益金與贖回金共計204萬2,594元、鈞格國際有限公司匯入之
    合計117萬9,979元【見109年度消債更字第48號卷（下稱消
    債更卷）第25、26、39至48、62、78、122、123頁】，足見
    債務人聲請前2年之收入計有438萬6,897元（計算式：3,785
    元＋47萬2,045元＋62萬494元＋6萬8,000元＋204萬2,594元＋117
    萬9,979元＝438萬6,897元），扣除其該段期間之必要生活費
    用共計47萬7,528元【計算式：（1萬9,388元×12）＋（2萬40
    6元×12）＝47萬7,528元，見消債更卷第34頁】後，餘額為39
    0萬9,369元（計算式：438萬6,897元－47萬7,528元＝390萬9,
    369元）。從而，債務人提出之更生方案無擔保及無優先權
    債權受償總額26萬4,600元，顯低於債務人聲請更生前二年
    間，可處分所得扣除自己及依法應受其扶養者所必要生活費
    用之數額，揆諸消債條例第64條第2項第4款規定，本院不得
    依該條第1項規定逕以裁定認可債務人前揭更生方案。
三、綜上所述，債務人所提之更生方案既未能依消債條例第59條
    、第60條之規定經債權人會議或書面決議之可決，復有消債
    條例第64條第2項第4款不得裁定認可之情事，自難依同條例
    第64條第1項予以認可。又本院已依消債條例第61條第2項規
    定，使債務人及債權人有陳述意見之機會，是債務人所提更
    生方案應不予認可。另依消債條例第61條第1項規定，同時
    裁定開始清算程序，並命司法事務官進行本件清算程序。
四、爰裁定如主文。
中　　華　　民　　國　　111 　年　　 4　　月　　28　　日
                  民事第一庭  法  官  黃筠雅
以上正本係照原本作成。
如對本裁定關於更生方案不予認可之部分抗告，應於裁定送達後
10日內向本院提出抗告狀，並繳納抗告費新臺幣1,000 元；關於
裁定開始清算程序之部分，不得抗告。
中　　華　　民　　國　　111 　年　　4 　　月　　28　　日
                              書記官  陳芝箖